【裁判字號】    91,交聲,344
【裁判日期】    920107
【裁判案由】    聲明異議
【裁判全文】
臺灣臺南地方法院交通事件裁定                    九十一年度交聲字第三四四號
    移
    受處分人
    受 處分 人  甲○○
右列受處分人因違反道路交通管理處罰條例案件，對於交通部公路總局嘉義區監理所
台南監理站民國九十一年九月二日所為之裁決處分（處分案號：南監五字第裁七四—
Ｚ00000000號）聲明異議，本院裁定如左：
    主  文
異議駁回。
    理  由
一、聲明異議意旨略以：如附件聲明異議狀所載。
二、按汽車行駛於高速公路或設站管制之道路，而不遵管制之規定者，處汽車駕駛人
    新臺幣三千元以上六千元以下罰鍰；並予記違規點數一點；汽車駕駛人，有駕駛
    執照吊扣期間駕車情形者，處新臺幣六千元以上一萬二千元以下罰鍰，並禁止其
    駕駛，扣留其車輛牌照，道路交通管理處罰條例第三十三條第一項、第六十三條
    第一項第一款及民國九十年六月一日修正施行前之道路交通管理處罰條例第二十
    一條第一項第七款分別定有明文。次按汽車行駛高速公路，除於規定之停車處外
    ，不得在路肩及路肩外、中央分隔帶、交流道或收費站區停車，高速公路交通管
    制規則第十二條第一項前段亦規定甚明。
三、經查：
    （一）本件受處分人即異議人甲○○係於八十九年八月二十二日六時二十分許，
          於駕駛執照吊扣期間駕駛車號９Ｊ─５０５號營業貨運曳引車，在行至國
          道一號高速公路南下二七０公里水上交流道匝道入口處時，因違規在交流
          道入口任意停車睡覺，經警上前稽查並索閱相關身分證件後而當場製單舉
          發等情，有內政部警政署國道公路警察局公警局交字第Ｚ0000000
          0號舉發違反道路交通管理事件通知單一紙在卷可稽，並經證人即本件舉
          發員警盧聰欣到庭陳證：「（問：本件是否你告發的，情形如何？）是我
          告發的，當時我是執行國道一號之巡邏勤務，當時警車開到國道一號公路
          南下二七○公里水上交流道匝道入口處時，發現異議人的曳引車停在匝道
          紅綠燈後面的南下入口處，已經影響其他進入匝道車輛安全，我上前盤查
          發現異議人坐在駕駛座上，我看到時車內只有他一人，當時異議人坐在駕
          駛座上睡覺，車後也未擺設三角故障標誌，我叫醒他後請他出示證件，因
          為異議人只有帶身分證，我就依照異議人提出的證件填載完畢請他簽名，
          當時他也沒說不是他駕駛該輛車到現場的，因為當時異議人自稱他沒帶駕
          照並未告知他是在吊扣期間駕車，因為我們無法在現場與監理站連線，所
          以我們依照他的自稱舉發他未帶駕照」等語明確（見本院九十一年十月三
          日訊問筆錄），而異議人之駕駛執照吊扣期間係自八十九年八月十四日起
          至八十九年九月十三日止乙節，亦有汽車駕照基本資料吊扣銷歷史情況明
          細單在卷可憑，而異議人對有於右開時、地因違規在交流道匝道入口停車
          ，並在該輛曳引車駕駛座上為警盤檢索閱相關證件而製單舉發之事實亦不
          爭執，參諸執勤警員係依法執行公務，與異議人並不相識，素無怨隙，苟
          非實情，自無須恣意誣攀之理。而且警員執行公務本身受行政懲處責任之
          監督，到庭具結作證更以刑罰擔保其真實性，警員應無甘冒行政懲處及刑
          法偽證罪責任而刻意誣陷之必要。因此，可信賴員警盧聰欣前開陳證為真
          實。
    （二）異議人雖辯稱：當日其係擔任貨車隨車員而與貨南貨運股份有限公司之司
          機同至前開地點，因司機為尋找方便處就將車停在該處下車離開，其本人
          則留在車上等候並未駕駛該車云云。惟按法院受理交通異議案件，乃是對
          於交通舉發行政處分審查其是否違法，本質上屬於行政爭訟過程，與普通
          法院審理刑事案件之原則不同。其舉證責任之原理，非如刑事案件中，應
          超越任何合理懷疑始可為有罪判決者之嚴格程度。其舉證責任之原理，應
          與民事訴訟相類似，除有特別規定外，基本上準用民事訴訟法，由國家機
          關與人民二造，各自履行其主觀之舉證責任，在過程中各自提出證據；若
          窮盡各種證據方法，待證結果仍有不明時，則由客觀之舉證責任危險分配
          原則，決定國家機關與人民二造何人應受敗訴危險。此參酌行政訴訟法第
          一百三十六條規定準用民事訴訟法第二百七十七條自明。查原裁決機關交
          通部公路總局嘉義區監理所台南監理站，裁決異議人甲○○非故障任意交
          流道（裁決書誤載為路肩）停車及於駕照吊扣期間駕車之違規情事，乃引
          據舉發單及前開汽車駕照基本資料吊扣銷歷史情況明細單為證。而查警員
          盧聰欣本身直接見聞異議人有駕駛曳引車任意在高速公路交流道匝道入口
          停車睡覺之事實經過，對事實最為明瞭，又經以行政及刑事責任擔保其真
          實性，且舉發當時所記載違規人係駕駛車輛在該處停車之違規情節又與事
          實相符等等各項因素，綜合認定其陳述為可採信。況異議人就前開所供該
          車係由貨南貨運股份有限公司司機駕駛至該違規地點旋下車離開等情節未
          舉證以實其說，且異議人就所供該位「司機」之人又未能提供其真實姓名
          及住居所供本院傳喚作證，復就其指稱舉發員警舉發有誤乙節，亦未提出
          確實證據以供調查，且未提供任何相關證據足資證明值勤員警確有捏造事
          實違法取締之情事，從而異議人前開所辯，要係卸責之詞，自無可採。
    （三）本件異議人有於右述時、地，違反高速公路之不得在交流道停車之管制規
          定及於駕照吊扣期間駕車之事實，既可認定，則移送機關即交通部公路總
          局嘉義區監理所台南監理站據此引用前開道路交通管理處罰條例第三十三
          條第一項、第六十三條第一項第一款及九十年六月一日修正施行前之道路
          交通管理處罰條例第二十一條第一項第七款規定，而裁處異議人罰鍰新臺
          幣共一萬五千元並記違規點數一點，於法並無不當，異議人異議為無理由
          ，應予駁回。
四、據上論斷，應依道路交通案件處理辦法第十九條，裁定如主文。
中      華      民      國      九十二      年      一      月    七    日
                                  臺灣臺南地方法院交通法庭
                                      法  官  張  瑛  宗
右正本證明與原本無異
如不服本裁定應於送達後五日內向本院提出抗告狀
                                      書記官  陳  志  德
中      華      民      國      九十二      年      一      月    九    日


司法院資訊處製作；財團法人民間司法改革基金會備份。
